臺灣臺北地方法院民事判決　　　　　　 96年度重訴字第714號
原　　　告　丙○○
原　　　告　丁○○
被　　　告　甲○○
訴訟代理人　賴見強律師
訴訟代理人　乙○○
上列當事人間因被告過失傷害案件，經原告提起刑事附帶民事訴
訟，請求侵權行為損害賠償事件，經本院刑事庭裁定移送前來，
本院於中華民國96年7月12日言詞辯論終結，判決如下：
    主  文
被告應給付原告丙○○新台幣壹拾玖萬陸仟伍佰捌拾壹元及自民
國九十五年十一月八日起至清償日止，按年息百分之五計算之利
息。
原告丙○○其餘之訴駁回。
原告丁○○之訴及其假執行之聲請均駁回。
訴訟費用由原告丙○○負擔百分之五十三，由原告丁○○負擔百
分之四十四，餘由被告負擔。
本判決原告丙○○勝訴部分，於原告丙○○以新台幣陸萬伍仟伍
佰貳拾柒元為被告供擔保後，得假執行；但被告以新台幣壹拾玖
萬陸仟伍佰捌拾壹元為原告林福建預供擔保後，得免假執行。
原告丙○○其餘假執行之聲請駁回。
    事實及理由
甲、程序方面
    按訴狀送達後，原告不得將原訴變更或追加他訴，但有下列
    各款情形之一者，不在此限：(二)請求之基礎事實同一者。(三)
    擴張或減縮應受判決事項之聲明，民事訴訟法第255條第1項
    第2款、第3款定有明文。本件原告原起訴聲明請求：「(一)被
    告應給付原告新台幣（下同）9,153,162元及自起訴狀繕本
    送達之翌日起至清償日止，按年息5%計算之利息。(二)原告願
    供擔保，請准宣告假執行。」，嗣於民國（下同）96年7月
    12日具狀變更訴之聲明為：「(一)被告應給付原告丙○○5,07
    3,162元，應給付原告丁○○4,080,000元，及均自起訴狀繕
    本送達之翌日起至清償日止，按年息5%計算之利息。(二)原告
    願供擔保，請准宣告假執行。」，核原告變更聲明與上開法
    條意旨相符，應予准許，合先敘明。
乙、實體方面
一、原告起訴主張：被告於94年7月6日晚上10時許，騎乘Ｇ7Ｍ
    ─119號重型機車，沿臺北市○○○路東往西方向行駛，因
    左轉疏忽，應注意而不注意，致與原告之子即被害人林建穎
    所騎乘之ＣＳＬ─098號重型機車相撞，導致林建穎倒地頭
    部重創，經送醫急救醫生診斷為頭部外傷、骨折、兩側大腦
    挫傷、兩側急性硬腦膜下血腫，在手術後呈植物人狀態，並
    於95年8月29日下午10時20分因高腦壓併心肺衰竭而不治死
    亡，於95年9月21日火化出殯。而原告等係被害人林建穎之
    父母，因被害人林建穎之死，由原告丙○○支出醫藥費及看
    護費693,994元、喪葬費299,168元，另事故發生時被害人林
    建穎為23歲，依65歲退休、月薪最低工資16,500元計，共減
    少工作損失400萬元，請求被告各給付原告200萬元。又原告
    目前均為65歲，計至77歲，每月以15,000元計，被告各應給
    付原告扶養費108萬元。又原告因車禍痛失愛子，精神上受
    有莫大痛苦，被告應賠償原告精神慰撫金各100萬元，爰依
    民法184條第1項前段、第192條第1項、第2項、第193條、第
    194條第1項規定起訴等語，並聲明：「(一)被告應給付原告丙
    ○○5,073,162元，應給付原告丁○○4,080,000元，及均自
    起訴狀繕本送達之翌日起至清償日止，按年息5%計算之利息
    。(二)原告願供擔保，請准宣告假執行。」。
二、被告則以下列等語置辯：
    (一)被告與被害人林建穎發生擦撞時，均遵守交通號誌及行車
      速限等交通規則行駛，肇事原因實係因被害人林建穎未注
      意車前狀況自後追撞所致，被告並無過失，且95年3月27
      日台北市車輛行車事故鑑定覆議委員會鑑定覆議意見書載
      明：「據證人指稱A車肇事前向南左轉莒光路，惟據A車（
      被告）刮地痕起點，顯示兩車碰撞時尚未越過停止線，尚
      難遽認A車有左轉之情事」，由此可見被告並無涉顯左向
      疏未注意來車之過失，依民法第191條之2規定，被告不負
      損害賠償責任。
    (二)退萬步言，縱被告有過失，然上開覆議意見書認定被害人
      林建穎有未注意車前狀況之過失，依民法第217條規定應
      有過失相抵之適用。
    (三)此外，原告請求之金額亦有可議之處：
      (1)工作損失之請求權人為被害人，原告均非工作損失之被
        害人，自不得依民法第193條規定請求賠償工作損失。
      (2)醫療費用及殯葬費之支出應以必要者為限，原告請求被
        告賠償之金額是否為必要費用，實有疑義。
      (3)扶養費之請求應以不能維持生活為限，原告既非不能維
        持生活之人，即不得請求扶養費。且原告共有子女二人
        ，夫妻相互間亦同為法定扶養義務人，是以若被告應賠
        償扶養費用，然因被害人死亡所受之扶養權利損失僅為
        三分之一，原告請求給付全部費用亦有可議。
      (4)原告與有過失已如前述，而被告因本件車禍負有刑責，
        且無積蓄收入微薄，若另被告賠償200萬元慰撫金，對
        被告實屬不公。
    (四)又原告已領取強制汽車保險人之保險金160萬元，依強制
      汽車責任保險法第30條、第29條第2項規定，應自被告需
      負之賠償金額中予以扣除。
    並聲明：(一)原告之訴及假執行之聲請均駁回。(二)如受不利之
    判決，願供擔保，請准宣告免為假執行。
三、不爭執事項：
    (一)被告於94年7月6日晚上10時許，騎乘Ｇ7Ｍ─119號重型機
      車，沿臺北市○○○路東往西方向行駛，在和平西路與莒
      光路口與原告之子即被害人林建穎所騎乘之ＣＳＬ─098
      號重型機車相撞，林建穎倒地頭部重創，受有頭部外傷、
      骨折、兩側大腦挫傷、兩側急性硬腦膜下血腫之傷害，送
      醫後呈植物人狀態，並於95年8月29日下午10時20分因高
      腦壓併心肺衰竭而不治死亡，於95年9月21日火化出殯。
    (二)本件車禍原告已自強制汽車保險人獲得保險給付160萬元
      。
    (三)被告因本件過失致死犯行，經本院以95年度交易字第323
      號判處有期徒刑4月、得易科罰金，並經台灣高等法院於
      96年3月9日以95年度交上易字第358號駁回檢察官上訴確
      定。
四、得心證理由：
    本件之爭點即在於：(一)本件侵權行為責任之歸屬為何？(二)原
    告請求之各項費用有無理由？茲分述如下：
  (一)本件侵權行為責任之歸屬：
    (1)被告雖辯稱其並無行車疏失云云，然證人江志強於刑事案
      件審理時證稱：到Ｙ字型路口時被告要左轉，被害人就從
      後追撞過來，被告所騎乘機車之左邊與被害人的機車前方
      擦撞，被告的車子被撞到，順勢向前滑，撞擊點在斑馬線
      及停止線的附近，其之所以確定被告要左轉係因路口係Ｙ
      字型，如果要直走，會有一點點向右，當時被告行進的方
      向清楚的是偏向左邊，其發現被告要左轉，就開始減速，
      之後，被害人就從後面衝出來等語（見本院95年度交易字
      第323號卷第56至58頁），復參酌現場為Ｙ字型路口，被
      告機車之刮地痕，確有向西南 (左)偏向之情形（見台灣
      台北地方法院檢察署95年度偵字第3795號卷第70頁)，足
      見被告確實有涉嫌轉向疏忽之過失存在，被告辯稱本件車
      禍發生其其並無過失云云，並不足採。
    (2)惟汽車行駛時，駕駛人應注意車前狀況，並隨時採取必要
      之安全措施，道路交通安全規則第94條第3項定有明文，
      依上開證人江志強所證，可知被害人林建穎肇事前在被告
      之後，其從後面衝出，足見被害人林建穎有未注意車前狀
      況之疏失。
    (3)綜上，本院認被告與被害人林建穎於上開時地發生車禍，
      致被害人林建穎死亡，被告有轉向之疏失，被害人林建穎
      有未注意車前狀況之疏失，兩者同為肇事之原因，台北市
      車輛行車事故鑑定覆議委員會亦同此意見（見該會95年3
      月27日覆議意見書），是以本院認被告與被害人林建穎各
      應負擔50%之過失比例。
  (二)原告請求之各項費用：
    (1)醫療費用、增加生活費用、殯葬費部分：
      按不法侵害他人致死者，對於支出醫療及增加生活上需要
      之費用或殯葬費之人，亦應負損害賠償責任，民法第192
      條第1項定有明文，本件原告共支出醫療費用395,640元、
      看護費319,400元、救護車費1,100元、殯葬費299,168元
      ，有醫療費用單據及收據附卷可參，且上開費用係為本件
      車禍所支出，則原告丙○○在693,994元範圍內請求被告
      賠償醫療費及看護費、喪葬費299,168元，為有理由，應
      予准許。
    (2)工作損失部分：
      按不法侵害他人之身體或健康者，對於被害人因此喪失或
      減少勞動能力或增加生活上之需要時，應負損害賠償責任
      ，民法第193條定有明文，是以得請求工作損失者為被害
      人本人，原告並非被害人，是其請求被告各給付原告200
      萬元工作損失，為無理由，不應准許。
    (3)扶養費部分：
      按不法侵害他人致死，被害人對於第三人負有法定扶養義
      務者，加害人對於該第三人亦應負損害賠償責任，民法第
      192 條第2項定有明文。又直系血親相互間，互負扶養之
      義務。受扶養權利者，以不能維持生活而無謀生能力者為
      限。前項無謀生能力之限制，於直系血親尊親屬不適用之
      。又負扶養義務者有數人，而其親等同一時，應各依其經
      濟能力分擔義務。受扶養權利者有數人，而其親等同一時
      ，應按其需要之狀況，酌為扶養。扶養之程度，應按受扶
      養權利者之需要，與負扶養義務者之經濟能力及身分定之
      ，民法第1114條第1款、第1116條之1、第1117條、第1115
      條第3項、第1116條第3項及第1119條分別定有明文。是直
      系血親尊親屬，如能以自己財產維持生活者，自無受扶養
      之權利；易言之，直系血親尊親屬受扶養之權利，仍應受
      不能維持生活之限制，即直系血親尊親屬，如能以自己財
      產維持生活者，即無受扶養之權利，而此所稱「不能維持
      生活」，係指無財產足以維持生活而言。經查：原告丙○
      ○為41年12月12日生，原告丁○○為42年9月6日生（見附
      民卷第4頁戶籍謄本），於被害人林建穎死亡時，分別為
      53歲、52歲，尚屬中年，具有工作能力，而原告丙○○名
      下有房屋一筆、土地二筆、投資3,031,700萬元、95年度
      所得2,282,778元，而原告丁○○95年度所得2,739,749元
      、投資12,390,870元，有稅務電子閘門財產所得調件明細
      表附卷可參，足認原告二人所有之財產及收入，足以維持
      生活，揆之前開說明，原告請求被告賠償扶養費各108萬
      元，尚非有據。
    (4)慰撫金部分：慰藉金係以精神上所受無形之痛苦為準，非
      如財產損失之有價額可以計算，究竟如何始認為相當，自
      應審酌被害人之受害情形及所受痛苦之程度，被害人與加
      害人之身分、地位、經濟能力暨其他一切情事，定其數額
      。本件原告因系爭車禍驟失愛子，致不能再與其子林建穎
      共享親情天倫之樂，精神上所受痛苦，不言可喻，爰斟酌
      原告丙○○開設長利工程有限公司，丁○○現為家庭主婦
      ，而被告名下無任何財產，有稅務電子閘門財產所得調件
      明細表可按，及衡量兩造之教育程度、職業、身分、地位
      ，系爭車禍所造成之損失等一切情狀後，認原告請求被告
      賠償各100萬元之精神慰撫金，尚屬適當。
  (三)依上所述，原告丙○○得請求被告賠償1,993,162元（計算
    式：693,994＋299,168＋1,000,000＝1,993,162）、原告丁
    ○○得請求被告賠償1,000,000元。經依前述過失比例減輕
    被告之賠償金額50%後，原告丙○○得請求被告給付之金額
    為996,581元，原告丁○○得請求被告給付之金額為500,000
    元。
五、按「保險人依本法規定所為之保險給付，視為被保險人損害
    賠償金額之一部分；被保險人受賠償請求時，得扣除之」，
    強制汽車責任保險法第32條定有明文。原告已自強制汽車保
    險人獲得保險給付160萬元，為兩造所不爭執，上開款項由
    原告丙○○、丁○○二人平均分受各80萬元，而保險給付為
    損害賠償金額之一部，應予扣除。經扣除上開金額後，原告
    丙○○得向被告請求之金額為196,581元（996,581－800,00
    0＝196,581），原告丁○○則不得再向被告請求。
六、從而，原告丙○○本於侵權行為法律關係，請求被告給付19
    6,581元及自起訴狀繕本所達之翌日起、即95年11月8日至清
    償日止，按年息5%計算之利息，為有理由，逾此範圍則無理
    由，應予駁回。至原告丁○○請求被告給付4,080,000元及
    自起訴狀繕本所達之翌日起至清償日止，按年息5%計算之利
    息，為無理由，應予駁回。
七、因本案事證已臻明確，兩造其餘主張陳述及所提之證據，經
    本院斟酌後，認與判決結果不生影響，均毋庸再予論述，附
    此敘明。
九、兩造分別陳明願供擔保，聲請宣告假執行及免為假執行，經
    核原告丙○○勝訴部分，於法並無不合，爰分別酌定相當擔
    保金額准許之。至原告丙○○及丁○○敗訴部分，其假執行
    之聲請失所依據，爰併予駁回。
十、結論，本件原告丙○○之訴一部有理由、一部無理由，原告
    丁○○之訴無理由，並依民事訴訟法第79條、第78條、第39
    0條第2項、第392條第2項，判決如主文。
中　　華　　民　　國　　96　　年　　7 　　月　　31　　日
                  民事第五庭    法　官　蔡如琪
以上正本係照原本作成
如對本判決上訴，須於判決送達後20日內向本院提出上訴狀
中　　華　　民　　國　　96　　年　　7　 　月　　31　　日
                    　　　　　　書記官　劉寶鈴
